【裁判字號】    97,上更(二),18
【裁判日期】    970129
【裁判案由】    毒品危害防制條例
【裁判全文】
臺灣高等法院刑事判決              97年度上更(二)字第18號
上  訴  人
即  被  告  甲○○
                    （現於臺灣臺北看守所羈押中）
選任辯護人  趙元昊律師
            許瑞榮律師
上列上訴人因違反毒品危害防制條例案件，不服臺灣基隆地方法
院95年度訴字第335號，中華民國95年9月15日第一審判決（起訴
案號：臺灣基隆地方法院檢察署94年度偵字第3781號），提起上
訴，經判決後，由最高法院第二次發回更審，本院判決如下：
    主  文
原判決關於連續販賣第一級毒品、第二級毒品及定執行刑部分均
撤銷。
甲○○連續販賣第一級毒品，處有期徒刑玖年；扣案第一級毒品
海洛因柒包（淨重貳點參參公克）沒收銷燬之；扣案海洛因包裝
袋柒個，及未扣案販賣海洛因所得新臺幣壹萬玖仟元，未扣案之
0000000000及0000000000行動電話二支均沒收，其中新臺幣壹萬
玖仟元，如全部或一部不能沒收時，以其財產抵償之；行動電話
二支，如全部或一部不能沒收時，追徵其價額或以其財產抵償之
。又連續販賣第二級毒品，處有期徒刑柒年貳月；扣案第二級毒
品甲基安非他命玖包（毛重陸點陸零柒公克）沒收銷燬之；扣案
甲基安非他命包裝袋玖個，及未扣案販賣甲基安非他命所得新臺
幣壹萬元，未扣案之0000000000及0000000000行動電話二支均沒
收，其中新臺幣壹萬元，如全部或一部不能沒收時，以其財產抵
償之；行動電話二支，如全部或一部不能沒收時，追徵其價額或
以其財產抵償之。應執行有期徒刑拾肆年；扣案第一級毒品海洛
因柒包（淨重貳點參參公克）、第二級毒品甲基安非他命玖包（
毛重陸點陸零柒公克）沒收銷燬之；扣案海洛因包裝袋柒個、甲
基安非他命包裝袋玖個，及未扣案販賣海洛因所得新臺幣壹萬玖
仟元、販賣甲基安非他命所得新臺幣壹萬元，未扣案之00000000
00及0000000000行動電話二支均沒收，其中新臺幣貳萬玖仟元，
如全部或一部不能沒收時，以其財產抵償之；行動電話二支，如
全部或一部不能沒收時，追徵其價額或以其財產抵償之。
    事  實
一、甲○○明知海洛因及甲基安非他命分別係毒品危害防制條例
    第2條第2項第1款、第2款所列之第一級或第二級毒品，不得
    販賣。竟分別意圖販賣海洛因、甲基安非他命營利，並各基
    於概括之犯意，將其原為供自己施用，向周志信（另案審理
    中）所購買之第一級毒品海洛因，或第二級毒品甲基安非他
    命，及向真實姓名年籍不詳綽號「和尚」之成年男子所購買
    第一級毒品海洛因，除供自行施用外，並(一)自民國94年9 月
    初起，至同年月17日止，以其所有之門號0000000000或0000
    000000行動電話聯絡，在基隆市○○街海中天社區等地，以
    每4分之1錢新臺幣（下同）4千元或5千元不等之價格，先後
    四次出售海洛因與林嘉琳、杜長齡，得款1萬9千元（販賣時
    間、地點、對象、次數及販賣所得，詳如附表一所示）。(二)
    自94年7月18日起，至同年9月3 日止，在基隆市山海關社區
    等處，以每2公克3千元，或每3公克4千元之價格，先後三次
    出售甲基安非他命與杜長齡，得款1 萬元（販賣時間、地點
    、對象、次數及販賣所得，詳如附表二所示）。
二、經警聲請檢察官准許對甲○○所使用上開二門號行動電話，
    核發通訊監察書，實施通訊監察，發覺甲○○涉嫌販賣毒品
    ，而於94年9月19 日，在上開甲○○住處樓下附近埋伏。迨
    至同日下午5時20 分許，見甲○○進入張宸榮所駕駛車牌號
    碼6009－GZ自用小客車，形跡可疑，乃上前盤查，因情形急
    迫，依刑事訴訟法第131條第1項第3 款規定，逕行搜索，在
    甲○○身上查獲甲基安非他命1 包。復經甲○○同意，搜索
    其上開住處，查獲海洛因7包（合計淨重2.33 公克）、甲基
    安非他命8包（與甲○○身上查獲之甲基安非他命1包，合計
    毛重6.607 公克），及宋百正所有供販賣海洛因、甲基安非
    他命使用之電子秤1台，暨門號0000000000行動電話SIM卡1
    張。
三、案經基隆市警察局移送臺灣基隆地方法院檢察署檢察官偵查
    起訴。
    理  由
壹、程序方面：
一、按有事實足認被告或犯罪嫌疑人有最輕本刑為三年以上有期
    徒刑之罪嫌，並危害國家安全或社會秩序情節重大，而有相
    當理由可信其通訊內容與本案有關，且不能或難以其他方法
    蒐集或調查證據者，在偵查中，得由檢察官核發通訊監察書
    ；又通訊監察期間，每次不得逾三十日，其有繼續監察之必
    要者，得於期間屆滿前，重新聲請。通訊保障及監察法第5
    條第1項第1款、第2項，及同法第12條第1項，定有明文。經
    查，基隆市警察局以上訴人即被告甲○○涉犯毒品危害防制
    條例第4條第1項、第2 項販賣第一級、第二級毒品罪，而被
    告以行動電話作為聯絡工具，不能或難以其他方法蒐集或調
    查證據，有監察其相關通訊之必要為由，聲請臺灣基隆地方
    法院檢察署檢察官准許，核發通訊監察書，據以實施通訊監
    察，門號0000000000 行動電話，通訊監察期間自94年6月28
    日起，至同年9月23日止；門號0000000000 行動電話，通訊
    監察期間自94年8月25日起，至同年9月23日止等情，有基隆
    市警察局通訊監察聲請書、臺灣基隆地方法院檢察署94年6
    月28日94年基檢清勤聲監續字第000130號、94年7月27 日94
    年基檢清勤聲監續字第000153號、94年8月25 日94年基檢清
    勤聲監續字第000177號通訊監察書、通訊監察光碟、譯文在
    卷可稽（見偵查卷第37頁至第59頁、第140頁、原審卷第272
    頁至第324 頁）。又被告對通訊監察譯文內容，亦不爭執，
    該通訊監察光碟及譯文，自有證據能力。
二、又按有明顯事實足信為有人在內犯罪而情形急迫者，檢察官
    、檢察事務官、司法警察官或司法警察，雖無搜索票，得逕
    行搜索住宅或其他處所；由檢察事務官、司法警察官或司法
    警察為前項搜索者，應於執行後三日內報告該管檢察署檢察
    官及法院；法院認為不應准許者，應於五日內撤銷之。刑事
    訴訟法第131條第1項第3款、第3項，定有明文。又搜索，經
    受搜索人出於自願性同意者，得不使用搜索票，但執行人員
    應出示證件，並將其同意之意旨記載於筆錄，同法第131 條
    之1，有明文規定。經查：(一)94年9月19 日下午5時20分對張
    宸榮所駕駛車輛所為搜索：證人即執行通訊監察警員童進興
    於原審證述：警方偵辦周志信販賣毒品案件，上線監聽周志
    信所持用行動電話，有聽到被告向周志信購買毒品，而被告
    購買數量較多，為一般人之數倍數量，有可能販賣。警方就
    聲請檢察官准許對被告監聽，由監聽內容可知被告販賣毒品
    。我於94年9月19日下午4時45分，監聽到被告要交易毒品，
    就將監聽內容告知埋伏之警察同仁，因而查獲被告，並查到
    毒品等語（見原審卷第122頁至第125頁）。證人即執行搜索
    警員邵成祥於原審證述：童進興在機房負責線上監聽，我在
    新豐街一帶與另外幾位同事等候埋伏，童進興說在哪邊交易
    毒品，我們就過去埋伏。起初在新豐街海洋大學社區對面電
    動玩具店，童進興好像說被告與一名女子，約在新豐街電動
    玩具店，準備交易毒品。我有看到被告進去電動玩具店，我
    就跟進去，但未看到買方，這次沒有成功。童進興又通知被
    告約人在住處樓下交易毒品，我們就過去那邊埋伏。後來張
    宸榮駕駛一部車過來，在樓下約等10分鐘，被告下樓進到車
    內右前座，被告坐進去，我們就圍過去。我們表明警員身分
    ，並告知涉嫌販賣毒品，打開車門，在車上查獲毒品。警方
    有告知被告是依照刑事訴訟法規定逕行搜索，事後有陳報法
    院等語（見原審卷第127頁至第131 頁）。雖依94年9月19日
    下午4時45分被告與張宸榮通訊監察譯文「A（指被告）：你
    在哪。B（指張宸榮）：在吃東西。A：你過去我家好了。B
    ：好。」（見偵查卷第37頁），並未明白顯示被告要與張宸
    榮交易毒品。惟被告與張宸榮於94年8月28日、94年8月29日
    、94 年9月12日之通訊監察譯文（含簡訊），有數次提及「
    男的」、「女孩」、「調41」、「出貨」、「出錢」等有關
    毒品術語，及交易毒品情節（見偵查卷第37、38頁）。足見
    警方認為被告與張宸榮於94年9月19日下午4時45分相約見面
    ，係為交易毒品等情，尚有所本。且警方係依即時通訊監察
    得知上情，被告又進入張宸榮所駕駛車輛，倘未立即進入車
    內逕行搜索，張宸榮如交易完成，駕駛車輛離開，蒐證即生
    困難。故情況確實急迫，應合於刑事訴訟法第131條第1項第
    3款逕行搜索規定。又警方於實施逕行搜索之次日即94年9月
    20日，檢附搜索扣押筆錄、扣押物品收據及扣押物品目錄表
    ，陳報臺灣基隆地方法院檢察署檢察官及臺灣基隆地方法院
    ，並未經臺灣基隆地方法院撤銷該逕行搜索等情，有基隆市
    警察局94年9月20 日基警刑大偵三字第0940003726號函，附
    卷可參（見偵查卷第98、99頁）。警方逕行搜索自屬合法，
    於被告身上所查獲之甲基安非他命1 包，有證據能力。(二)94
    年9月19日下午5時35分對被告住處所為搜索：94年9月19 日
    下午5時35 分對被告住處所為搜索，經被告自願性同意等情
    ，業據被告於警詢供述綦詳（見偵查卷第9 頁），並經證人
    即執行搜索警員邵成祥於原審證述明確（見原審卷第128 頁
    ）。且警員執行搜索時有出示證件表明身分，並將被告同意
    之意旨記載於筆錄，由被告簽名並按捺指印等情，亦有基隆
    市警察局刑警隊搜索及扣押筆錄影本，在卷可稽（見偵查卷
    第100 頁）。被告如未同意，豈肯在搜索及扣押筆錄，簽名
    並按捺指印，被告嗣後空言否認曾經同意警方搜索其住處，
    自不足採。警方搜索被告住處，既屬合法，所查獲之海洛因
    7包、甲基安非他命8包，及電子秤1臺、門號0000000000 行
    動電話SIM卡1張，自有證據能力。被告於本審中聲請傳訊證
    人張宸榮，欲證明被告並未同意警方搜索其身體及住處，惟
    查警方搜索被告之身體及住處均屬合法已如前述，核無再傳
    訊張宸榮之必要。
三、復按被告以外之人於偵查中向檢察官所為之陳述，除顯有不
    可信之情況者外，得為證據。被告以外之人於審判外之陳述
    ，經當事人於審判程序同意作為證據，法院審酌該言詞陳述
    或書面陳述作成時之情況，認為適當者，亦得為證據。當事
    人、代理人或辯護人於法院調查證據時，知有第159條第1項
    不得為證據之情形，而未於言詞辯論終結前聲明異議者，視
    為有前項之同意。刑事訴訟法第159條之1第2項、第159條之
    5 ，分別定有明文。經查：(一)證人宋百正、林嘉琳、杜長齡
    、周志信於偵查中向檢察官所為陳述，均經檢察官告以具結
    之意義及偽證之處罰後，朗讀結文並簽名具結，而筆錄內容
    亦經其等核閱無訛簽名，有各該偵訊筆錄及證人結文，在卷
    可參（見偵查卷第103頁至第106頁、第124頁至第126頁、第
    141頁至第144頁、第157頁至第159頁）。被告及辯護人，亦
    未提出其等所為陳述，有何顯不可信之情況，依上開規定，
    自有證據能力。(二)除證人宋百正、林嘉琳、杜長齡、樂函妮
    於警詢所為陳述外，下列被告以外之人於審判外之陳述，檢
    察官、被告及辯護人於原審調查證據時，知有第159條第1項
    不得為證據之情形，而未於言詞辯論終結前聲明異議，本院
    審酌該等陳述作成之情況，認為適當，依上開規定，亦有證
    據能力。
貳、實體方面：
一、被告意圖營利，於上揭時、地販賣海洛因之事實，事證如下
    ：(一)有於被告住處查獲之白粉7包，及電子秤1台，扣案可資
    佐證。扣案之白粉7 包，經法務部調查局鑑驗結果，認定均
    含有第一級毒品海洛因成分，合計淨重2.33公克（空包裝重
    1.5公克），純度百分之4.76，純質淨重0.11 公克等情，有
    該局94年12月8日調科壹字第320003241號鑑定通知書，附卷
    可稽（見偵查卷第161頁）。(二)被告持用其所有之門號00000
    00000行動電話，與證人林嘉琳使用之門號0000000000、000
    0000000行動電話，於94年9月14日、94年9月17 日之對話：
    (1)94年9月14日下午3時52分許，門號0000000000、00000000
    00 行動電話通訊監察譯文「B（指林嘉琳）：我想跟你拿41
    （按指4分之1錢即0.9375 公克），但我只能先拿3千給你。
    A（指被告）：要等晚上，不然妳等我電話」。(2)94年9月17
    日上午1時32 分許，門號0000000000、0000000000行動電話
    通訊監察譯文「A （指被告）：我跟妳說，妳要打給「小新
    」，她幫妳保證，我才要，妳先打給她。B （指林嘉琳）：
    好。A：我跟人家拿2萬6，所以要算妳1萬3。B：好」。(3)94
    年9月17日上午1時35分許，門號0000000000、0000000000行
    動電話通訊監察譯文「B （指林嘉琳）：爾君，我找不到「
    小新」，你相信我最後一次，我不是要全部差你，我先一些
    給你。A（指被告）：那妳要先給我多少。B（指林嘉琳）：
    我先拿4（按指4 千元）給你。A：5千有沒有辦法。B：我身
    上只剩4。A：好，我相信你最後1次，妳到了嗎？B：快到了
    」（見偵查卷第50頁）。另被告持用其所有之門號00000000
    00行動電話，與證人杜長齡持用之門號0000000000行動電話
    於94年9月14日之對話：94年9月14日下午2時19分許，門號0
    000000000、0000000000行動電話通訊監察譯文「A（指被告
    ）問B（指杜長齡）要不要買「女生」（按指海洛因）。A：
    你要多少。B：41。A：現金嗎。B：對。A：那你過來」（見
    偵查卷第40頁）。被告持用其所有之門號0000000000行動電
    話與證人周志信使用之門號0000000000行動電話，於94年7
    月24日下午6時46分對話：通訊監察譯文「A（指被告）：信
    哥（指周志信）你那裡有「女生」。B （指周志信）：8、9
    點才有。A ：我現在這裡有人要，不夠。那我8、9點再打給
    你」（見偵查卷第52頁）。(三)證人林嘉琳於檢察官訊問時證
    述：我從93年7 月開始，一直到94年10月20日止，有施用海
    洛因。我於今年8月底、9月初認識被告，打電話問被告有無
    海洛因，問他願不願意賣給我。我自94年9 月初，開始向被
    告購買海洛因，實際完成交易三次，有一次是在基隆市○○
    街海中天社區，其他二次在基隆市○○路，每次都是買5、6
    千元左右，重量約4分之1錢，最後一次是在94年9月17 日。
    我是以門號0000000000、0000000000行動電話，打到被告所
    持用門號0000000000行動電話，聯絡購買海洛因等語（見偵
    查卷第157、158 頁）。證人杜長齡於原審證述：我於94年9
    月14 日下午2時19分，以我持用之0000000000行動電話，打
    至被告持用之門號0000000000行動電話，被告有問我是否要
    買「女生」，我回答要買「41」，被告問我是用現金嗎？我
    說對。「女生」是指海洛因，「41」是4分之1錢。這次有買
    到海洛因，在碧海擎天附近購買，價錢4 千元，錢有交給被
    告等語（見原審卷第208 頁）。證人林嘉琳、杜長齡證述情
    節，核與通訊監察譯文，大致相符，足堪佐證其等所為證詞
    ，可以採信。至於證人林嘉琳所稱每次購買價格，指稱5、6
    千元，金額並不確定，爰認定為有利於被告之金額5 千元。
    (四)被告於檢察官訊問時供述：在我住處查獲之海洛因，是以
    半錢1萬3千元所購買。我向周志信購買海洛因4分之1錢，價
    格是4千元等語（見偵查卷第85 頁）。於本院上訴審供述：
    我跟周志信購買海洛因，4分之1錢價格4、5千元不等，也有
    跟「和尚」購買，也是4分之1錢，價格4、5千元等語（見本
    院上訴審卷第153 頁）。又於被告住處查獲之海洛因，經鑑
    驗結果，其純度僅為百分之4.76，純度頗低。參以被告曾於
    94年8月29日發簡訊與張宸榮，內容為「我這裡有2包洗好的
    ，那是界好的來洗的，你需要就先拿去要嗎」。被告於本院
    上訴審就該簡訊之涵意，則表示記不清楚等語（見偵查卷第
    37頁、本院上訴審卷第90頁）。而市面上海洛因純度高低有
    別，出售海洛因者多有摻入葡萄糖或其他物質，以增加重量
    牟利情形。足證被告應有於購買海洛因後，摻入其他物質權
    充，是被告以購入相同重量之原價格，甚且低於原價格出售
    海洛因，仍有利可圖。則被告以每包4分之1錢，索價5 千元
    ，出售海洛因與證人林嘉琳，或以每包4分之1錢，索價4 千
    元，出售海洛因與杜長齡，多有利得，應有營利意圖。被告
    於本審中聲請傳訊證人杜長齡欲證明被告交給杜長齡4分之1
    錢海洛因，其純度與周志信交給被告之純度完全相同，其不
    可能交給杜長齡純度不同之海洛因，並無營利意圖，因此部
    分事證已明確，核無再傳訊證人杜長齡之必要。(五)證人樂函
    妮於原審證述：我有於94年8 月初，剛認識被告時，在基隆
    市電動玩具店外面，二次向被告購買海洛因，每次4分之1錢
    ，價格5千元等語（見原審卷第215頁）。惟被告與證人樂函
    妮曾經是同居男女朋友，於被告被逮捕後分手等情，為被告
    與證人樂函妮一致供明（見原審卷第215、219、220 頁）。
    以被告與證人樂函妮關係密切，互通有無，原為人情之常。
    證人樂函妮於與被告分手後，始堅指有向被告購買海洛因，
    能否據實陳述，已有可疑。參以證人樂函妮於警詢係證述向
    被告購買十次海洛因（見偵查卷第19頁），於原審改稱係有
    二次，前後已有不符。又卷附被告與證人樂函妮通訊監察譯
    文（見偵查卷第44頁），並無被告販賣海洛因與證人樂函妮
    相關內容。自不能僅以證人樂函妮單一而有瑕疪之指證，即
    認定被告有販賣海洛因與樂函妮犯行，併予敘明。
二、訊據被告否認出售海洛因予證人林嘉琳、杜長齡，並辯稱：
    我是與林嘉琳、杜長齡合資購買海洛因，其中杜長齡跟周志
    信認識，我跟杜長齡是朋友，所以經常合資購買毒品，我不
    可能販賣毒品給杜長齡，也沒有賣毒品給林嘉琳。我最低購
    買海洛因之價格為每4分之1錢4 千元，而依通訊監察譯文所
    示，林嘉琳於94年9月14 日係支付3千元，94年9月17日係支
    付4 千元，並未高於購入價格，我沒有獲利。縱認我有提供
    海洛因與林嘉琳、杜長齡，並收取4分之1錢海洛因4 千元之
    代價，因與我購買之價格相同，也不能認定我有營利意圖等
    語。
三、經查，被告出售海洛因與證人林嘉琳、杜長齡，應有營利意
    圖等情，已如一之(四)所述。次查，證人林嘉琳係以5 千元之
    價格購買等情，業經證人林嘉琳於檢察官訊問時結證屬實。
    至於被告所稱通訊監察譯文，係顯示證人林嘉琳於94年9 月
    14日購買海洛因，先支付3千元，及於94年9月17日購買海洛
    因，先支付4千元，並非價格即為3千元，及4 千元。又證人
    林嘉琳雖於本院上訴審證述：我只有打電話給被告，要拿海
    洛因，但並未拿到海洛因等語（見本院上訴審卷第87頁至第
    89頁）。惟與其於檢察官訊問時證述情節不符，也與通訊監
    察譯文不合。證人林嘉琳就所供前後所述不符原因，並無合
    理解釋，應係礙於情面，所為迴護被告之詞，不能採取。復
    查，證人林嘉琳、杜長齡證述情節，及通訊監察譯文，均無
    一言提起其有與被告合資購買海洛因情事，而被告於警詢、
    檢察官訊問及原審也未提及與林嘉琳、杜長齡合資購買海洛
    因，及至本院上訴審始改稱係合資購買，空言無據，洵不足
    取。綜上，被告所辯未販賣海洛因等情，係畏罪卸責之詞，
    不能採信。是以被告販賣海洛因事證明確，犯行洵堪認定，
    應依法論科。
四、被告意圖營利，於上揭時、地販賣甲基安非他命之事實，事
    證如下：(一)有於被告身上及住處查獲之白色或無色透明結晶
    9包，及電子秤1台，扣案可資佐證。扣案之白色或無色透明
    結晶9 包，經行政院衛生署管制藥品管理局檢驗結果，檢出
    第二級毒品甲基安非他命成分，實稱毛重6.607公克（含9個
    塑膠袋），有該局94年11月14日管檢字第0940010998號檢驗
    成績書，在卷可按（見偵查卷第160 頁）。(二)證人杜長齡於
    原審證稱：我有於94年7月18日、24日，及9月3 日打電話，
    向被告購買安非他命。94年7月18 日，在基隆市山海關社區
    附近，買3克4千元。94年7月24日，也是在山海關社區，買2
    克3千元。94年9月3 日，在基隆市吉祥大樓，買2克3千元。
    門號0000000000、0000000000，都是我使用行動電話。電話
    中說「男的」、「硬的」是指甲基安非他命，「女的」、「
    軟的」是指海洛因等語（見原審卷第204頁至第214頁）。(三)
    且被告持用其所有之門號0000000000、0000000000行動電話
    ，與證人杜長齡持用之門號0000000000、0000000000行動電
    話，於94年7月18日、94年7月24日、94年9月3日之對話：(1)
    94年7月18 日12時20分，門號0000000000、0000000000行動
    電話通訊監察譯文「B（指杜長齡）：爾君，你「硬的」弄3
    克給我。A（指被告）：好」。(2)94年7月24日下午2時17 分
    ，門號0000000000、0000000000行動電話通訊監察譯文「 B
    （指杜長齡）：爾君，你那裡有無3千元東西。A（指被告）
    ：有，你說是「男的」（按指甲基安非他命）、「女的」（
    按指海洛因）。B：「男的」。A：有」。(3)94年9月3日下午
    9時10分，門號0000000000、0000000000 行動電話通訊監察
    譯文「A（指被告）：我拿到「硬的」。B（指杜長齡）：好
    ，幫我拿3張。A：3千嗎？B：3張有多少，我們每人拿3千。
    A：我問看看。A：6千元如果沒有4克，就太誇張了」（見偵
    查卷第39頁至第41頁）。其中(1)、(2)之行動電話通訊監察譯
    文與證述情節相符，至(3)之行動電話通訊監察譯文所載似係
    杜長齡擬與被告合資購買之意顯與其於原審之證述情節不符
    ，自應以其於原審之證述為可採。(四)證人周志信於檢察官訊
    問時證述：被告至我觀海街家中，向我買甲基安非他命很多
    次，大都是買1兩，每兩2萬1千元或2萬2千元。 被告有在施
    用安非他命，但他應該也有賣給別人，不然不會一次買這麼
    多，被告有跟我說他朋友要等語（見偵查卷第104頁）。 (五)
    被告於檢察官訊問時供述：我向周志信購買甲基安非他命，
    半兩價格1萬1千元等語（見偵查卷第85頁）。於本院上訴審
    供述：我跟周志信購買甲基安非他命，4分之1兩價格約7、8
    千元不等，半兩約1萬3、4千元，1兩約2萬5千元。我所知甲
    基安非他命4分之1兩，約有8克半等語（ 見本院上訴審卷第
    153、154頁）。以被告及證人周志信所稱被告購入甲基安非
    他命價格不等，其每克成本約為600元至1千300元之間。 則
    被告以3克4千元，或以2克3千元之價格，出售與證人杜長齡
    ，多有利得，應有營利意圖。(六)證人樂函妮於原審證述：我
    有於94年8月初剛認識被告時，在基隆市電動玩具店， 向被
    告購買甲基安非他命1克， 價格1千500元等語（見原審卷第
    215頁）。惟被告與證人樂函妮曾經是同居男女朋友， 於被
    告被逮捕後分手等情，為被告與證人樂函妮一致供明（見原
    審卷第215、219、220頁）。 以被告與證人樂函妮關係密切
    ，互通有無，原為人情之常。證人樂函妮於與被告分手後，
    始堅指有向被告購買甲基安非他命，能否據實陳述，已有可
    疑。參以證人樂函妮於警詢對向被告購買甲基安非他命情節
    ，語焉不詳（見偵查卷第18、19頁）。又卷附被告與證人樂
    函妮通訊監察譯文（見偵查卷第44頁），並無被告販賣甲基
    安非他命與證人樂函妮相關內容。自不能僅以證人樂函妮單
    一指證，即認定被告有販賣甲基安非他命與樂函妮犯行，併
    予敘明。
五、訊據被告否認出售甲基安非他命與杜長齡，並於本院前審辯
    稱：杜長齡是周志信朋友，他如果需要甲基安非他命，可以
    直接向周志信購買，不必向我買。後來杜長齡積欠周志信金
    錢，不敢直接向周志信購買，才由我向杜長齡拿錢，出面去
    向周志信購買，再交給杜長齡，並未從中賺錢等語。於本審
    中辯稱：我不可能販賣毒品給杜長齡，因為他跟周志信認識
    ，我跟杜長齡是朋友，所以經常合資購買毒品等語。
六、經查，被告出售甲基安非他命與證人杜長齡，應有營利意圖
    等情，已如四之(五)所述。次查，依被告與證人杜長齡電話對
    話內容，與證人杜長齡證述情節，並無被告所稱先向證人杜
    長齡拿金錢，代為向證人周志信購買甲基安非他命情事。綜
    上，被告所辯未販賣甲基安非他命等情，係屬避重就輕之詞
    ，應不足採。其有販賣甲基安非他命予杜長齡之事證明確，
    被告於本審中聲請傳訊證人周志信及杜長齡欲證明94年7月
    18 日之前杜長齡即有吸食安非他命，其來源係周志信，被
    告甲○○亦同，在當時被告甲○○與杜長齡向周志信購入安
    非他命之價格均係每公克1500元，2公克為3千元，一次買3
    公克則為4千元，被告並未販賣安非他命與杜長齡等情，核
    無必要。被告上揭販賣甲基安非他命事證明確，犯行堪以認
    定，應依法論科。
七、按被告行為後，刑法業於94年2月2日修正公布，95年7月1日
    施行，修正後刑法第2條第1項規定：「行為後法律有變更者
    ，適用行為時之法律。但行為後之法律有利於行為人者，適
    用最有利於行為人之法律。」修正前刑法第33條第5 款規定
    ：「罰金：一元以上。」而被告行為時之刑法罰金刑，罰金
    罰鍰提高標準條例第1 條前段規定，已就其原定數額提高為
    10倍即銀元10元以上，而依現行法規所定貨幣單位折算新臺
    幣條例第2 條規定，計算結果即為新臺幣30元以上。修正後
    刑法第33條第5 款規定：「罰金：新臺幣一千元以上，以百
    元計算之。」修正前刑法第51條第5 款規定：「宣告多數有
    期徒刑者，於各刑中之最長期以上，各刑合併之刑期以下，
    定其刑期。但不得逾二十年。」修正後刑法第51條第5 款規
    定：「宣告多數有期徒刑者，於各刑中之最長期以上，各刑
    合併之刑期以下，定其刑期。但不得逾三十年。」並刪除刑
    法第56條關於連續犯之規定，將連續數行為而犯同一之罪名
    者以一罪論之規定，修正為連續數行為應分論併罰；修正前
    刑法第64條第2 項規定：「死刑減輕者，為無期徒刑，或為
    十五年以下十二年以上有期徒刑。」修正後第64條第2 項規
    定：「死刑減輕者，為無期徒刑。」 修正前刑法第65條第2
    項規定：「無期徒刑減輕者，為七年以上有期徒刑。」修正
    後第65條第2 項規定：「無期徒刑減輕者，為二十年以下十
    五年以上有期徒刑。」經綜合比較新舊法規定適用之結果，
    新法之規定非有利於被告，應依刑法第2條第1項前段之規定
    ，對被告上揭犯行適用行為時之法律論處。又刑法第59條之
    修正無關乎處罰之輕重，僅為法院就刑之酌減審認標準見解
    之明文化，非屬法律之變更，無適用修正後刑法第2條第1項
    之規定比較新舊法適用之問題，應依一般法律適用原則，適
    用裁判時法律。核被告所為，係犯毒品危害防制條例第4 條
    第1 項之販賣第一級毒品罪、第4條第2項之販賣第二級毒品
    罪。被告先後四次販賣海洛因；三次販賣甲基安非他命，分
    別時間緊接，手法相同，而犯構成要件相同之罪名，依行為
    時之法律，顯係各基於概括之犯意所為，應各依修正前刑法
    第56條規定各論以連續犯一罪。所犯販賣第一級毒品罪之法
    定本刑為死刑或無期徒刑部分，依法均不得加重，故僅就得
    併科之罰金刑，加重其刑。所犯販賣第二級毒品罪之法定本
    刑為無期徒刑部分，依法不得加重，故僅就有期徒刑及併科
    之罰金刑部分，加重其刑。被告係為支應自己施用海洛因花
    費，鋌而走險，販賣海洛因牟利，惟販賣數量甚微，所得僅
    區區1萬9千元，獲利十分有限，犯罪情狀可憫恕，認科以最
    低度本刑無期徒刑，仍嫌過重，爰依刑法第59條規定，酌減
    其刑。被告所犯上開二罪，時間不同、犯意各別，罪名互異
    ，應分論併罰。被告選任辯護人認為被告所犯販賣第一級、
    第二級毒品二罪，應依想像競合犯之規定從一重處斷，惟查
    被告既然否認有犯販賣第一級、第二級毒品罪，且其所犯二
    罪之犯罪時間不同，核與刑法第55條之一行為觸犯二罪名想
    像競合犯規定不符，被告選任辯護人認應依刑法第55條想像
    競合犯之規定從一重處斷，核屬無據。
八、原判決以被告上揭罪證明確，分別據以論科，被告上訴意旨
    執上開辯解矢口否認有上開販賣第一級毒品及販賣第二級毒
    品之犯行，分別指摘原判決此部分不當，固均無可取。惟查
    ，原判決認定被告意圖營利，販賣海洛因、甲基安非他命，
    而未敘明認定被告意圖營利之依據，理由不備；又本件尚不
    能證明被告有販賣海洛因、甲基安非他命與其女友樂函妮之
    犯行，詳如上述，原判決併予論罪；且扣案之電子秤一台為
    證人宋百正所有，已據證人宋百正於原審證述詳實（見原審
    卷第139、140頁），原判決誤認為被告所有，而諭知沒收；
    又被告所有供其販毒所用未扣案之0000000000及0000000000
    行動電話二支，原判決未為沒收之諭知，均有未合。原判決
    既有上揭可議之處，即屬無可維持，自仍應由本院將原判決
    關於連續販賣第一級毒品、第二級毒品及定執行刑部分均予
    以撤銷改判。審酌被告為圖私利，販賣第一級、第二級毒品
    ，戕害國民健康，惟販賣數量不多，所得微薄，犯罪情節尚
    非嚴重，及被告之素行、犯罪之動機、目的、所生危害，暨
    犯罪後態度等一切情狀，分別量處如主文所示之刑及定其應
    執行刑如主文所示。扣案之海洛因7包（合計淨重2.33 公克
    ）、甲基安非他命9包（毛重6.607公克），係查獲之第一級
    、第二級毒品，與所犯販賣第一級、第二級毒品罪有關，均
    應依毒品危害防制條例第18條第1 項前段規定，於所宣告之
    販賣第一級、第二級毒品罪主刑後，宣告沒收銷燬之。另扣
    案之海洛因包裝袋7個、甲基安非他命包裝袋9個，及被告所
    有未扣案之0000000000及0000000000行動電話二支，係被告
    所有分別供販賣第一級、第二級毒品所用之物，均應依毒品
    危害防制條例第19第1 項規定，宣告沒收，如全部或一部不
    能沒收時，追徵其價額或以其財產抵償之。被告販賣第一級
    毒品所得1萬9千元及販賣第二級毒品所得1 萬元，應依毒品
    危害防制條例第19條第1 項規定諭知沒收，如全部或一部不
    能沒收時，以其財產抵償之。
九、公訴意旨另以：被告自94年5月間起，至同年6月間止，在基
    隆市○○街333巷32號（起訴書誤載為42號）8樓被告住處或
    附近，連續2次以1千元或2 千元之價格，出售第一級毒品海
    洛因與宋百正。因認被告此部分涉有毒品危害防制條例第4
    條第1項之販賣第一級毒品罪嫌等語。
十、公訴意旨認被告販賣第一級毒品與宋百正，係以證人宋百正
    之證述，及扣案海洛因與電子秤，為其論據。訊據被告堅詞
    否認販賣第一級毒品與宋百正，並辯稱：證人宋百正所指與
    我交易海洛因地點、次數、金額，反覆不一。我於94年7 月
    前係居住在碧海擎天社區，並非海中天社區，證人宋百正卻
    證述係在海中天社區向我購買海洛因，顯不實在等語。
十一、按犯罪事實應依證據認定之，無證據不得認定犯罪事實，
      刑事訴訟法第154條第2項，定有明文。所謂認定犯罪事實
      之證據，係指足以認定被告確有犯罪行為之積極證據而言
      ，苟未能發現相當證據，或證據不足為不利於被告事實之
      認定時，即應為有利於被告之認定，更不必有何有利之證
      據，亦不能以推測或擬制之方法，以為裁判基礎（最高法
      院29年上字第3105號、40年臺上字第86號判例參照）。又
      按認定犯罪事實，所憑之證據，雖不以直接證據為限，間
      接證據亦包括在內，然無論直接或間接證據，其為訴訟上
      之證明，須於通常一般之人均不致於有所懷疑，而得確信
      其為真實之程度者，始得據之為有罪之認定，倘其證明尚
      未達到此一程度，而有合理性懷疑之存在時，即無從為有
      罪之認定（最高法院76年臺上字第4986號判例參照）。
十二、經查，證人宋百正就其有無向被告購買海洛因情節，於檢
      察官訊問時證稱：海洛因是與被告一起出錢，向被告朋友
      購買。我不知道該朋友是誰，我將錢交給被告，由被告去
      買回來平分。（經檢察官提示證人宋百正警詢筆錄）我跟
      警察說向被告購買海洛因。我有與被告合資，也曾向被告
      購買海洛因。我用公共電話或是門號0000000000行動電話
      ，打到被告持用門號0000000000、0000000000行動電話等
      語（見偵查卷第125、126頁）。於原審由檢察官詰問時證
      述：我有在偵查中檢察官訊問時，表示曾向被告購買海洛
      因。我確實於94年5、6月間，向被告購買海洛因，買過二
      次，每次購買1千元，重量約0.2公克。我有一次用我持用
      之行動電話，另一次是用公共電話，打到被告持用之0000
      000000行動電話，聯絡被告購買。一次是約在被告家附近
      樓下便利商店，另一次是約在被告住家外面等語。於原審
      由辯護人詰問時證述：其實我是與被告合資購買海洛因。
      我以前所說向被告購買，是警員童進興要我這樣講，是警
      員與我交換條件。（改稱）照警訊筆錄內容，有合資，也
      有向被告購買。警察當天說，我們說向被告購買，有驗尿
      ，就以函送處理。（經審判長請證人詳閱結文，並再告以
      偽證之處罰，請證人據實陳述）警察沒有跟我交換條件。
      （改稱）沒有合資事情等語。於原審審判長訊問時證述：
      我沒有與被告合資購買海洛因，我在檢察官訊問時所稱與
      被告合資購買海洛因，是我自己要這樣講，為幫忙被告等
      語（見原審卷第134頁至第146頁）。足認證人宋百正就向
      被告購買海洛因情節，言詞反覆不一。而卷附被告所持用
      之門號0000000000、0000000000行動電話通聯譯文，並無
      被告與宋百正之通聯紀錄，無以佐證證人宋百正所證其向
      被告購買海洛因等情，核與事實相符。而扣案海洛因、電
      子秤，亦不能據以證明被告有販賣海洛因予證人宋百正之
      事實。自不能僅以證人宋百正單一而有瑕疪之指證，即認
      定被告有公訴意旨所指上開犯行。被告此部分被訴犯行尚
      屬不能證明，原應諭知無罪之判決，惟因公訴意旨認此部
      分與前揭論罪科刑部分，有行為時連續犯之裁判上一罪關
      係，爰不另為無罪之諭知。
據上論斷，應依刑事訴訟法第369條第1項前段、第364條、第299
條第1項前段，毒品危害防制條例第4條第1項、第2項、第18條第
1項前段、第19條第1項，刑法第11條前段、第2條第1項、第59條
、修正前刑法第56條、修正前刑法第51條第5款，判決如主文。
本案經檢察官李良忠到庭執行職務。
中    華    民    國    97    年    1     月    29    日
                    刑事第一庭  審判長法  官  許國宏
                                      法  官  許增男
                                      法  官  楊貴志
以上正本證明與原本無異。
如不服本判決，應於收受送達後十日內向本院提出上訴書狀，其
未敘述上訴之理由者並得於提起上訴後十日內向本院補提理由書
（均須按他造當事人之人數附繕本）。
                                      書記官  陳菊珍
中    華    民    國    97    年    1     月    29    日
附錄：本案論罪科刑法條全文
毒品危害防制條例第4條第1項、第2項。
製造、運輸、販賣第一級毒品者，處死刑或無期徒刑；處無期徒
刑者，得併科新臺幣1千萬元以下罰金。
製造、運輸、販賣第二級毒品者，處無期徒刑或7年以上有期徒
刑，得併科新臺幣7百萬元以下罰金。
附表一：販賣第一級毒品海洛因部分（金額單位：新臺幣）
┌──┬─────┬──────┬────┬───────┬─────┐
│編號│ 販賣時間 │  販賣地點  │販賣對象│販賣次數、價格│ 販賣所得 │
│    │          │            │        │及數量        │          │
├──┼─────┼──────┼────┼───────┼─────┤
│ 1  │94年9月初 │基隆市○○街│林嘉琳  │3次，每次5,000│ 15,000元 │
│    │至同年9月 │海中天社區、│        │元，數量約4分 │          │
│    │17日      │基隆市○○路│        │之1錢         │          │
│    │          │附近        │        │              │          │
├──┼─────┼──────┼────┼───────┼─────┤
│ 2  │94年9月14 │基隆市碧海擎│杜長齡  │1次，4,000元，│ 4,000元  │
│    │日        │天社區附近  │        │數量4分之1錢  │          │
├──┴─────┴──────┴────┴───────┴─────┤
│販賣所得合計：19,000元                                              │
└──────────────────────────────────┘
附表二：販賣第二級毒品甲基安非他命部分（金額單位：新臺幣
）
┌──┬─────┬──────┬────┬───────┬─────┐
│編號│ 販賣時間 │  販賣地點  │販賣對象│販賣價格及數量│ 販賣所得 │
├──┼─────┼──────┼────┼───────┼─────┤
│ 1  │94年7月18 │基隆市山海關│杜長齡  │4,000元，3公克│ 4,000元  │
│    │日        │社區附近    │        │              │          │
├──┼─────┼──────┼────┼───────┼─────┤
│ 2  │94年7月24 │同上        │同上    │3,000元，2公克│ 3,000元  │
│    │日        │            │        │              │          │
├──┼─────┼──────┼────┼───────┼─────┤
│ 3  │94年9月3日│基隆市吉祥大│杜長齡  │3,000元，2公克│ 3,000元  │
│    │          │樓          │        │              │          │
├──┴─────┴──────┴────┴───────┴─────┤
│販賣所得合計：10,000元                                              │
└──────────────────────────────────┘


司法院資訊處製作；財團法人民間司法改革基金會備份。
